【裁判字號】    96,訴,1260
【裁判日期】    970124
【裁判案由】    毒品危害防制條例
【裁判全文】
臺灣士林地方法院刑事判決              96年度訴字第1260號
公  訴  人  臺灣士林地方法院檢察署檢察官
被      告  甲○○
                      ）
上列被告因毒品危害防制條例案件，經檢察官提起公訴（96年度
毒偵字第2388號），被告於準備程序中就被訴事實為有罪之陳述
，本院合議庭裁定由受命法官獨任依簡式審判程序審理，並判決
如下：
    主      文
甲○○施用第一級毒品，累犯，處有期徒刑捌月。
    事實及理由
一、本件犯罪事實及證據除引用起訴書之記載（如附件起訴書）
    外，另補充並更正：被告曾因施用毒品案件，經本院裁定送
    觀察、勒戒後，認無繼續施用毒品之傾向，於民國（以下同
    ）90年3 月27日執行完畢，經臺灣士林地方法院檢察署檢察
    官以89年度毒偵字第2775號不起訴處分確定；又因施用毒品
    案件，經臺灣臺北地方法院裁定觀察、勒戒後，認有繼續施
    用毒品之傾向，經同院以92年度毒聲字第780 號裁定強制戒
    治，於93年1 月9 日因法律修正停止戒治（強制戒治尚未執
    行完畢），並經同院以92年度訴字第715 號判決判處有期徒
    刑10月確定，於93年11月1 日縮刑期滿執行完畢；再因施用
    毒品案件，經本院於95年9 月28日以95年度訴字第633 號判
    決判處有期徒刑11月確定（現執行中）。被告於本院審理時
    之自白與起訴書所載證據相符，足見被告確有施用第一級毒
    品海洛因之犯行，其上開自白與事實相符，堪以採信。
二、按92年7 月9 日新修正之毒品危害防制條例刪除2 犯及3 犯
    之規定，一改修法前繁雜之處遇程序，僅將施用毒品者簡化
    區分為初犯、再犯，並認施用毒品者係屬病患性犯人，以觀
    察、勒戒戒除其身癮，並以強制戒治去除其心癮。經觀察、
    勒戒或強制戒治執行完畢釋放後，若係5 年後再犯該條例第
    10條施用毒品罪者，與同條例第20條第1 項、第2 項關於「
    初犯」之處理方式相同，檢察官應先聲請法院裁定令被告入
    勒戒處所觀察、勒戒，並視有無繼續施用毒品傾向，決定應
    予釋放、為不起訴之處分，或應聲請法院裁定令入勒戒處所
    強制戒治；若係5 年內「再犯」同條例第10條施用毒品罪者
    ，依同條例第23條第2 項規定，檢察官則應依法追訴。觀諸
    該條例第20條第3 項之修正理由：「觀察、勒戒或強制戒治
    5 年後再犯者，顯見前所實施之觀察、勒戒或強制戒治已足
    以遮斷其施用毒品之癮，為期自新及協助其戒除毒癮，對此
    5 年後再犯者，爰明定仍適用初犯之規定，先經觀察、勒戒
    、強制戒治之程序。」及同條例第23條第2 項之修正理由：
    「為配合簡化施用毒品犯之刑事處遇程序，並鑑於經觀察、
    勒戒或強制戒治執行完畢釋放後5 年內再犯者，其再犯率甚
    高，原據以實施之觀察、勒戒及強制戒治既已無法收其實效
    ，自應施以刑事處遇。」顯然如施用毒品者係前經觀察、勒
    戒或強制戒治等治療程序執行完畢5 年後，始再施用毒品之
    「初犯」，因前所執行之觀察、勒戒或強制戒治已足收戒除
    毒癮之效，自應重新執行觀察、勒戒或強制戒治等治療程序
    ，並於治療程序執行完畢後，由檢察官為不起訴處分，毋庸
    對之追訴處罰；反之，在「再犯」之情形，因其先前所為治
    療程序顯未能收戒斷毒癮之效，且考量施用毒品者之再犯率
    偏高，乃簡化其刑事處遇程序，而逕予追訴處罰，不再施以
    治療程序。參酌上開立法理由，修正毒品危害防制條例就施
    用毒品者，祇於「初犯」及「5 年後再犯」2 種情形，有其
    追訴條件之限制，即須於初犯經觀察、勒戒或強制戒治釋放
    後，5 年內均無施用毒品之行為，始能認其前所實施之觀察
    、勒戒或強制戒治已足遮斷毒癮，而得於5 年後再犯時，再
    予適用初犯之規定，重行觀察、勒戒等程序。倘5 年內已經
    再犯，被依法追訴處罰，縱其第3 次（或第3 次以上）施用
    毒品之時間在初犯釋放5 年以後，即與「5 年後再犯」之情
    形有別，且因已於「5 年內再犯」，顯見其再犯率甚高，原
    實施觀察、勒戒或強制戒治，已無法收其實效，而無5 年戒
    斷期之存在，自無再經觀察、勒戒及強制戒治之必要，即應
    依該條例第10條處罰，始符新法修正之本旨（最高法院95年
    度第7 次刑事庭決議、最高法院95年度臺非字第59號、第65
    號判決意旨可資參照）。經查，本件被告曾因施用毒品案件
    ，經本院裁定送觀察、勒戒後，認無繼續施用毒品之傾向，
    於90年3 月27日執行完畢，經臺灣士林地方法院檢察署檢察
    官以89年度毒偵字第2775號不起訴處分確定；又因施用毒品
    案件，經臺灣臺北地方法院裁定觀察、勒戒後，認有繼續施
    用毒品之傾向，經同院以92年度毒聲字第780 號裁定強制戒
    治，於93年1 月9 日因法律修正停止戒治（強制戒治尚未執
    行完畢），並經同院以92年度訴字第715 號判決判處有期徒
    刑10月確定，於93年11月1 日縮刑期滿執行完畢；再因施用
    毒品案件，經本院於95年9 月28日以95年度訴字第633 號判
    決判處有期徒刑11月確定等情，有臺灣士林地方法院檢察署
    95年度毒偵字第357 號起訴書、臺灣高等法院被告前案紀錄
    表、法務部全國檢察官線上查詢刑案人犯在監所最新資料報
    表各1 份在卷可佐，是被告於90年3 月27日經觀察、勒戒執
    行完畢後5 年內，又分別於92年及95年間因施用毒品經判處
    罪刑確定，復犯本案，甚為明確。衡諸首揭說明，本案被告
    犯行既非初犯，亦與毒品危害防制條例第20條第3 項所指「
    5 年後再犯」之情形有別，依最高法院95年度第7 次刑事庭
    決議即應依法訴追審理。從而，本案事證明確，被告犯行洵
    堪認定，應依法論科。
三、核被告甲○○所為，係犯毒品危害防制條例第10條第1 項施
    用第一級毒品罪。被告於施用第一級毒品前之持有低度行為
    為施用之高度行為所吸收，不另論罪。再被告甲○○有事實
    欄所載前科執行情形，此有臺灣高等法院被告前案紀錄表在
    卷可佐，其於前案有期徒刑執行完畢後，5 年以內故意再犯
    本件有期徒刑以上之罪，為累犯，應依法加重其刑。爰審酌
    被告曾經觀察勒戒程序，仍無法戒除施用毒品惡習，復又觸
    犯本件犯行，顯示其無戒絕之決心，又其施用毒品係傷害自
    身健康，所生危害非鉅，惟本件犯後被告坦承犯行，犯後態
    度良好，並參酌蒞庭檢察官建議之刑度等一切情狀，量處如
    主文所示之刑。
四、據上論斷，依刑事訴訟法第273 條之1 第1 項、第299 條第
    1 項前段、第310 條之2 、第454 條第2 項，毒品危害防制
    條例第10條第1 項，刑法第11條前段、第47條第1 項，判決
    如主文。
五、如不服本判決，應於判決送達後10日內，向本院提出上訴狀
    。
本案經檢察官徐名駒到庭執行職務。
中    華    民    國    97    年    1    月    24    日
                  刑事第一庭法  官  林清吉
以上正本證明與原本無異。
如不服本判決，應於收受送達後10日內向本院提出上訴書狀，其
未敘述上訴之理由者並得於提起上訴後20日內向本院補提理由書
（均須按他造當事人之人數附繕本）。
                            書記官  張茹茵
中    華    民    國    97    年    1    月    24    日
附錄本案論罪科刑法條之依據：
毒品危害防制條例第10條
施用第一級毒品者，處6 月以上5 年以下有期徒刑。
施用第二級毒品者，處3 年以下有期徒刑。


司法院資訊處製作；財團法人民間司法改革基金會備份。
